【裁判字號】    99,抗,217
【裁判日期】    990729
【裁判案由】    聲請管收
【裁判全文】
臺灣高等法院高雄分院民事裁定           99年度抗字第217號
抗  告  人  法務部行政執行署高雄行政執行處
法定代理人  乙○○
上列抗告人因聲請管收相對人甲○○事件，對於民國99年7 月1
日臺灣高雄地方法院99年度聲管字第2 號所為裁定提起抗告，本
院裁定如下：
    主  文
原裁定廢棄，發回臺灣高雄地方法院。
    理  由
一、按義務人經通知或自行到場，經行政執行官訊問後，認有行
    政執行法第17條第5 項第3 款就應供強制執行之財產有隱匿
    或處分情事，而有聲請管收必要者，行政執行處得將義務人
    暫予留置，其訊問及暫予留置時間合計不得逾24四小時，並
    向行政執行處所在地之地方法院聲請管收，為行政執行法第
    17條第5 、6 項明定，且上開規定，依同法第24條第4 款規
    定，於公司或其他法人之負責人適用之。本件原審以：本件
    抗告人認相對人為納稅義務人凱盟電子工業股份有限公司（
    下凱盟公司）之前任法定代理人，據其稱將義務人公司之設
    備賣給第三人倫碩科技股份有限公司（下稱倫碩公司），並
    未收到錢，而是將凱盟公司股東的股份轉換到倫碩公司，顯
    有就應供強制執行之財產為隱匿或處分之情事等情，並無相
    關資料可供參酌；又相對人主觀上是否係因逃避強制執行而
    處分財產，即非無疑，因而為駁回抗告人聲請之裁定，固非
    無見。惟查，抗告人所稱義務人公司於90年至92年均有開立
    上千萬金額之銷項發票，銷貨對象為倫碩公司，卻無任何資
    金存入義務人公司（之銀行）帳戶，而公司資產負債表卻記
    載有上千萬應收帳款等情，並未據原審查明義務人公司銷貨
    當時是否已有本件稅款之納稅義務存在，又義務人公司何時
    將設備出賣予倫碩公司，出售金額若干或約定付款條件為何
    ？當時義務人公司之納稅義務是否已確定成立？皆與相對人
    是否有該當管收要件相關，尚未據原審查明。另依抗告人所
    述，本件義務人公司係滯納86、87、89、90年度營利事業所
    得稅4,684,760 元，而抗告人之執行官早於94年10月11日及
    95年6 月6 日分別詢問義務人公司之現任法定代理人林協文
    及前任法定代理人即本件相對人，並已調查義務人公司及相
    對人之相關財產資料，何以遲延數年後至99年7 月始行聲請
    管收相對人，是否有再予管收以達使相對人繳納稅款可能之
    必要，亦關乎有無管收相對人之要件；至納稅屬公法上義務
    ，尚不能因私法上約定之義務而改變納稅義務人，倫碩公司
    究竟負擔義務人公司之稅款而代繳多少金額，自應以已實際
    繳付之數額為準，始得計為義務人公司繳納稅款，原審以倫
    碩公司承擔義務人公司之稅捐債務，認尚難指相對人主觀上
    有逃避執行而處分財產，亦有未洽。原審遽為駁回抗告人之
    聲請，尚有未合，抗告意旨執以指摘原裁定不當，非無理由
    ，自應由本院予以廢棄，且依上述，均有由原審查明之必要
    ，爰發回原法院重為斟酌審查。
二、據上論結，本件抗告為有理由，依民事訴訟法第492 條裁定
    如主文。
中    華    民    國    99    年    7     月    29    日
                            民事第一庭
                                審判長法官  黃金石
                                法      官  謝肅珍
                                法      官  林健彥
以上正本證明與原本無異。
如不服本裁定應於送達後10日內向本院提出再抗告狀（並按他造
當事人之人數附繕本），並繳納再抗告費新臺幣1,000 元。
再為抗告僅得以適用法規顯有錯誤為理由，並應委任律師為代理
人。
中    華    民    國    99    年    7     月    29    日
                                書  記  官  黃富美
附註：
抗告人之配偶、三親等內之血親、二親等內之姻親，或抗告人為
法人、中央或地方機關時，其所屬專任人員具有律師資格並經法
院認適當者，亦得為第三審代理人。
抗告人或其法定代理人具有律師資格者及前項情形，應於提起抗
告或委任時釋明之。

司法院資訊處製作；財團法人民間司法改革基金會備份。
